臺灣臺南地方法院刑事判決　　　　　　　　　　　　九十一年度交易字第一二三號
　　公　訴　人　臺灣台南地方法院檢察署檢察官
　　被　　　告　乙○○
右列被告因過失傷害案件，經檢察官提起公訴（九十年度偵字第一一三七號），本院
判決如左：
    主  文
乙○○因過失傷害人，處拘役伍拾日，如易科罰金，以參佰元折算壹日。
    事  實
一、乙○○於民國九十年十月二十三日（起訴書誤繕為九十年十一月二十三日）夜間
    八時五十分許，駕駛車牌號碼五Ｋ－六○五二號自用小客車，沿台南縣仁德鄉○
    ○路，由西往東，行經國道一號中山高速公路仁德交流道東側，左轉欲往北上匝
    道口行駛時，理應注意駕駛人駕駛汽車應注意車前狀況，隨時採取必要之安全措
    施之規定，而依當時天候晴、雖為夜間然有車燈可供照明、柏油路面、路面乾燥
    、無缺陷、道路上未有任何障礙物、視距復屬良好、號誌動作正常等情形以觀，
    客觀上亦無不能注意之情事，其竟疏於注意車前狀況，貿然左轉通過該路口。適
    同一時地甲○○騎乘車號ＰＪＮ－四四一號重型機車沿中山路由東往西行經該路
    口時，亦應注意車輛行駛時，駕駛人應注意車前狀況，並隨時採取必要之安全措
    施，及行車速度，應依標誌之規定，而依當時之情形，視距良好，限速為每小時
    四十公里，又無不能注意之情事，竟亦疏於注意，貿然超速行駛，未注意車前狀
    況隨時取應變措施。由於雙方皆有上述過失，避剎皆已不及，甲○○之機車車頭
    遂撞及乙○○小客車之右方前後車門處。甲○○因之倒地受有「左股骨幹骨折、
    舌頭裂傷、下巴裂傷與牙齒斷裂三根」等傷害。乙○○於肇事後，犯罪未被有偵
    查權之公務員或機關發覺前，即向台南縣警察局歸仁分局警員自首、坦承犯行，
    並將甲○○送台南市立醫院急救，進而接受裁判。
二、案經甲○○訴由台南縣警察局歸仁分局報請臺灣臺南地方法院檢察署檢察官偵查
    起訴。
    理  由
一、訊據被告乙○○雖坦承有於右述時、地，駕車行經前開路口，並與告訴人甲○○
    所騎乘之機車發生碰撞之事實，然矢口否認有何過失傷害之犯行，辯稱：是告訴
    人闖越紅燈撞及其所駕小客車之車門處，其並未闖越紅燈，是其駕駛行為並無過
    失云云。
二、經查：被告所為前開犯罪事實，業據告訴人於警訊時及偵審中指訴甚詳，且有台
    南縣警察局歸仁分局製作之道路交通事故調查報告表一紙及交通事故蒐證照片四
    張在卷足憑，又告訴人因本件車禍而受有如事實欄所載等傷害，復有台南市立醫
    院醫字第七七九六號診斷證明書一份存卷可參。
三、按汽車行駛時，駕駛人應注意車前狀況，並隨時採取必要之安全措施，道路交通
    安全規則第九十四條第三項定有明文，本件被告駕車於道路上行駛，本應注意上
    開道路交通安全規則，而案發當時，天候晴、雖為夜間然有車燈可供照明、柏油
    路面、路面乾燥、無缺陷、直線道路、上未有任何障礙物、道路中央之分隔島低
    矮，其上種植草皮，並無樹立足以影響駕駛人視野之標誌、招牌或其它物品，並
    未阻擋對向行車之視線，視距復屬良好等情形以觀，復有台南縣警察局道路交通
    事故調查報告表載明及本院現場勘驗照片可考。據此判斷，足認被告左轉前可清
    楚看見對向車道之車輛，客觀上亦無不能注意之情事。再參酌二車之撞擊點在告
    訴人機車之正前方及被告小客車之右方前後車門處，撞擊處所在北上匝道入口處
    ，足認被告左轉時，告訴人已駛至其車輛前方，其竟疏未注意，致與告訴人所騎
    乘之機車相撞，是被告之駕駛行為，顯有過失。
四、次按公訴意旨另論被告闖越紅燈部分：經查：本件告訴人及被告自警訊時起均即
    供稱，係對方闖越紅燈。而告訴人停等紅燈之路口其燈號順序與被告左轉之路口
    燈號順序相反，並無同時告訴人得直行，而被告得左轉之情形，此有本院現場勘
    驗筆錄可稽，是告訴人或被告其中一人闖越紅燈，應係本件肇事原因之一。而告
    訴人自停等紅燈之路口（以下稱第一路口）至肇事地點，途經另一設有燈號管制
    號誌之路口（以下稱第二路口），該二路口之燈號順序均為圓形紅燈圓形綠
    燈圓形黃燈，且二路口相距不過十餘公尺之遙，即告訴人停等紅燈之第一路口
    ，遇綠燈起步，通過第二路口時，仍為綠燈，如告訴人辯稱於第一路口停等紅燈
    屬實，則其通過第二路口時仍為綠燈之機率極高。另衡情告訴人既遇紅燈已停車
    等待綠燈，則其再行闖越紅燈之機率較低等情，則告訴人闖越紅燈之可能性亦較
    低。然參酌被告駕車沿中山路東向車道行駛，於左轉國道一號中山高速公路仁德
    交流道北上匝道時亦經二個設有燈光號誌管制之交叉路口，被告於本院審理中供
    稱：其行經該二個交叉路口時皆為綠燈，並未於路口停等，而被告左轉之路口（
    以下簡稱第三路口）燈號順序分別為箭頭左轉及箭頭直行綠燈箭頭直行綠燈
    圓形黃燈圓形紅燈，又其前一路口（即至左轉肇事路口前之路口）（以下簡
    稱第四路口）之燈號順序分別為直行綠燈黃燈紅燈。當第四路口之綠燈亮
    起時，第三路口之綠燈亦同時亮起。再第四路口之箭頭直行綠燈，約有十八秒之
    時間供車輛通行，第三路口之箭頭左轉及箭頭直行綠燈於第二路口之綠燈轉換為
    紅燈後，仍有十九秒之時間供車輛左轉通行，而第四路口距被告第三路口亦僅二
    十餘公尺之遙，已足供被告於綠燈時通行前揭二路口，僅於被告通行第四路口時
    遇前車阻擋，始無法順利於第三路口箭頭左轉綠燈變換時行進至第三路口左轉，
    依此判斷，似以被告行至第三路口時遭遇變換燈號時搶越紅燈之機率較高，然此
    僅為本院之判斷，尚無證據得以證明。而被告既有前揭綠燈左轉之可能，又無證
    據得以證明，被告確有闖越紅燈之行為，故本院認為公訴意旨認被告闖越紅燈部
    分，尚無證據得以證明，尚難遽認被告有闖越紅燈之犯行，附此敘明。
五、此外被告所為前開犯罪事實，另據台南縣警察局歸仁分局製作之道路交通事故調
    查報告表一紙、交通事故現場蒐證照片四張、本院現場勘驗筆錄一份及勘驗照片
    三十張在卷足憑，又告訴人因本件車禍而受有如事實欄所載等傷害，復有台南市
    立醫院醫字第七七九六號診斷證明書一份存卷可參。
六、次按：車輛行駛時，駕駛人應注意車前狀況，並隨時採取必要之安全措施，及行
    車速度，應依標誌之規定，道路交通管理處罰條例第九十四條第三項、第九十三
    條第一項前段分別亦有明文。經查：本件肇事路段筆直、視距良好，並無阻礙視
    線之物，已如前述，而前揭路段每小時最高時速為四十公里，標誌清晰，本無不
    能注意之情形，有台南縣警局所製作之道路交通事故調查報告表一紙可稽，告訴
    人可輕易看見被告駕駛小客車左轉駛來，竟疏未注意超速行駛與其所駕駛之小客
    車相撞，此可由告訴人之機車於撞擊被告之小客車後所留之凹陷程度可知，足認
    告訴人肇事時車速必然超過每小時四十公里甚多。本院認為被告疏未注意車前狀
    況過失程度較輕為肇事次因，告訴人疏未注意車前狀況，超速行駛，過失程度較
    重，為肇事主因。
七、此外告訴人駕駛機車，行經上述交岔路口，疏未注意車前狀況及超速行駛，係本
    件車禍之肇事主因，已如前述，然被告之前述過失，既與告訴人之過失，併合而
    為本件車禍肇事之原因，故告訴人之過失或可供做量刑時之斟酌，但被告之刑責
    則不能因此相扺而獲得免除。
八、末查，本件告訴人係因此次車禍而受有如事實欄所載之傷害，故被告之過失駕車
    行為，與告訴人所受之傷害結果間，復具有相當因果關係，是本件事證已甚明確
    ，被告過失傷害之犯行堪予認定。
九、核被告乙○○所為，係犯刑法第二百八十四條第一項前段之普通過失傷害罪。又
    被告於肇事後，犯罪未被有偵查權之公務員或機關發覺前，即向台南縣警察局歸
    仁分局警員自首、坦承犯行，並將告訴人送醫急救，進而接受裁判，此有卷附之
    警訊筆錄載明可稽，是應依刑法第六十二條前段自首之規定，減輕其刑。本院審
    酌被告之生活狀況、品行、智識程度、犯罪所生之危險、被告之過失程度、告訴
    人所生之損害，及被告肇事後，未與告訴人就民事損害賠償事宜，達成和解，告
    訴人之疏失行為，係本件車禍之肇事主因，而被告之駕駛行為，則僅為本次車禍
    之肇事次因等情，及被告犯後之態度尚非惡劣等一切情狀，量處如主文所示之刑
    ，並諭知易科罰金之折算標準，以資懲儆。
據上論斷，應依刑事訴訟法第二百九十九條第一項前段，刑法第二百八十四條第一項
前段、第六十二條前段、第四十一條第一項前段，罰金罰鍰提高標準條例第一條前段
、第二條，判決如主文。
中      華      民      國      九十一      年    八      月      八    日
                                臺灣臺南地方法院交通法庭
                                    法  官  蔡  直  青
右正本證明與原本無異。
如不服本判決，應於判決送達後十日內向本院提出上訴狀( 應附繕本 )。
                                    書記官  孫  鈴  堯
中      華      民      國      九十一      年    八      月      九    日
附錄本案論罪科刑法條全文：
刑法第二百八十四條第一項（普通過失傷害罪）
因過失傷害人者，處六月以下有期徒刑、拘役或五百元以下罰金，致重傷者，處一年
以下有期徒刑、拘役或五百元以下罰金。
